臺灣高等法院刑事判決　　　　　　　　94年度上訴字第2932號
上　訴　人
即　被　告　甲○○
上列上訴人因毒品危害防制條例案件，不服臺灣基隆地方法院94
年度訴字第601號，中華民國94年7月29日第一審判決（起訴案號
：臺灣基隆地方法院檢察署94年度毒偵字第1243、1547、1744號
），提起上訴，審理中另移請併辦（臺灣基隆地方法院檢察署94
年度毒偵字第2362號），本院判決如下：
    主  文
原判決關於施用第一級毒品及定應執行刑部分撤銷。
甲○○連續施用第一級毒品，累犯，處有期徒刑壹年，扣案之第
一級毒品海洛因包（淨重零點零捌公克）、海洛因殘渣袋乙只
沒收銷燬之，包裹海洛因外包裝只、注射針筒壹支沒收之。
其他上訴駁回。
上開撤銷改判部分與上訴駁回部分，應執行有期徒刑壹年月，
扣案之第一級毒品海洛因包（淨重零點零捌公克）、海洛因殘
渣袋乙只沒收銷燬之，包裹海洛因外包裝只、注射針筒壹支沒
收之。
    事  實
一、甲○○前於民國八十三年間，因違反肅清煙毒條例等案件，
    經臺灣基隆地方法院以八十三年度訴字第三四七號刑事判決
    分別判處罪刑，並定執行刑為有期徒刑四年，嗣本院以八十
    四年度上訴字第一二九四刑事判決諭知上訴駁回而告確定，
    於八十五年六月二十六日假釋出獄，於假釋期間之八十六年
    間，復因違反麻醉藥品管理條例案件，經臺灣基隆地方法院
    以八十六年度易字第三一五號刑事判決判處有期徒刑五月確
    定，於八十六年七月十七日易科罰金執行完畢，並執行撤銷
    假釋後之殘刑一年十月十四日，於八十九年三月十五日假釋
    出獄，假釋期間因行刑累進處遇縮短刑期而於八十九年五月
    五日屆滿，假釋期間屆滿未經撤銷假釋，其未執行之殘刑以
    已執行論，而於八十九年五月五日執行完畢；復於九十二年
    間，因施用毒品案件，經臺灣基隆地方法院裁定送觀察、勒
    戒後，認有繼續施用毒品之傾向，由臺灣基隆地方法院裁定
    令入戒治處所施以強制戒治，九十三年十二月二日交付保護
    管束期滿，臺灣基隆地方法院檢察署檢察官於九十三年十二
    月二十一日以九十三年度戒毒偵字第七十四號為不起訴處分
    確定。
二、詎甲○○猶未能戒除毒癮，基於施用第一級毒品之概括犯意
    ，自九十四年二月間某日起至九十四年五月二日止，在基隆
    市○○街一０九之一號住處，以注射針筒皮下注射之方式，
    連續多次施用第一級毒品海洛因；另基於施用第二級毒品之
    概括犯意，自九十四年二月間某日起至九十四年五月二日止
    ，在上址住處，以將第二級毒品安非他命置放於鋁箔紙之上
    加熱產生煙霧予以吸食之方式，連續多次施用第二級毒品安
    非他命。嗣先後三次於：九十四年四月二十二日下午六時三
    十分許，經警持本院核發之搜索票前往台北縣瑞芳鎮○○路
    六七巷四號沈建男住處執行搜索，在搜索現場查獲屬張依孝
    （另由台灣基隆地方法院檢察署檢察官偵辦中）所有之第一
    級毒品海洛因、第二級毒品安非他命、注射針筒、吸食器等
    物，因認同在沈建男住處之甲○○亦涉嫌違反毒品危害防制
    條例之施用毒品罪嫌，警方乃將甲○○帶回派出所，同日下
    午十一時三十五分經甲○○之同意，警方採集甲○○之尿液
    送驗，呈第一級毒品毒品海洛因代謝後之嗎啡陽性反應，及
    第二級毒品安非他命代謝後陽性反應；九十四年四月二十八
    日中午十二時三十分許，在基隆市○○路○段（自強隧道口
    ）為警盤查，並扣得甲○○所持有之第一級毒品海洛因三包
    （淨重０．０八公克），及甲○○所有供施用第一級毒品所
    使用之注射針筒一支，警方於日下午二時十五分採集其尿液
    送驗，呈第一級毒品毒品海洛因代謝後之嗎啡陽性反應，及
    第二級毒品安非他命代謝後陽性反應；九十四年五月二日下
    午一時許，因甲○○為列管毒品人口，經警方採集甲○○之
    尿液送驗，呈第一級毒品毒品海洛因代謝後之嗎啡陽性反應
    ，及第二級毒品安非他命代謝後陽性反應，而查悉上情。
三、甲○○復承上基於施用第一級毒品海洛因之概括犯意，於94
    年7月25日下午2時許，在基隆市火車站廁所內，以注射針筒
    皮下注射之方式施用第一級毒品海洛因一次，嗣於94年7月2
    7日12時30分許，為警持臺灣基隆地方法院法官核發之搜索
    票，在基隆市○○區○○街125號4樓執行搜索時查獲，經其
    同意採取尿液送驗，結果成嗎啡及可待因陽性反應而查獲。
四、案經基隆市警察局、基隆市警察局第一分局、第四分局分別
    移送、報請臺灣基隆地方法院檢察署檢察官偵查起訴，並於
    本院審理中請求併辦。
    理    由
壹、程序事項：
    查本件被告甲○○所犯者非為死刑、無期徒刑、最輕本刑為
    3年以上有期徒刑之罪或高等法院管轄第一審案件，其於準
    備程序進行中，先就被訴事實為有罪之陳述，經告知其簡式
    審判程序之旨，並聽取公訴人、被告之意見後，原審依刑事
    訴訟法第273條之1第1項之規定，裁定由受命法官獨任以簡
    式審判程序進行本案之審理，經核並無不合。
貳、實體事項：
一、上訴人即被告於本院審理中未到庭，前揭犯罪事實一、二所
    載，業據被告甲○○於原審審理時坦承不諱，而被告於九十
    四年四月二十二日、九十四年四月二十八日、九十四年五月
    二日先後三次經警查獲後，經警採集其尿液送請台灣尖端先
    進生技醫藥股份有限公司、台灣檢驗科技股份有限公司鑑定
    結果，均呈第一級毒品海洛因代謝後之嗎啡陽性反應，及第
    二級毒品安非他命之陽性反應，此有台灣尖端先進生技醫藥
    股份有限公司九十四年五月十日、九十四年五月二十日濫用
    藥物檢驗報告書、台灣檢驗科技股份有限公司九十四年五月
    十六日濫用藥物尿液檢驗報告書各一紙在卷可稽，此外復有
    被告所有供施用第一級毒品海洛因三包（被告所有之白色粉
    末三包，經送法務部調查局鑑定結果，確均含第一級毒品海
    洛因成分，淨重為０．０八公克，有法務部調查局九十四年
    六月二十四日調科壹字第三二０００二八六三號鑑定通知書
    一紙在卷可稽），及被告所有供施用第一級毒品所使用之注
    射針筒一支扣案足參，被告自白施用第一級毒品海洛因及第
    二級毒品安非他命，核與事實相符，應可採信。另前揭犯罪
    事實三所載，業據被告於警訊中供承不諱，並有經初步檢驗
    留有海洛因之殘渣袋乙只可佐，查獲後所採尿液送驗，結果
    成嗎啡及可待因陽性反應，亦有台灣尖端先進生技醫藥股份
    有限公司濫用藥物檢驗報告書一紙足據。又被告有如事實欄
    所載因施用毒品案件，經觀察、勒戒、強制戒台後，由檢察
    官為不起訴處分等情，亦有臺灣高等法院被告全國前案紀錄
    表、臺灣基隆地方法院檢察署檢察官九十三年度戒毒偵字第
    七十四號不起訴處分書等件附卷足佐。綜上所陳，本案事證
    明確，被告於強制戒治執行完畢後，五年以內再犯施用第一
    級毒品及施用第二級毒品之犯行，堪可認定，應依法論科。
二、核被告施用第一級毒品海洛因及第二級毒品安非他命之行為
    ，分別係犯毒品危害防制條例第十條第一項施用第一級毒品
    罪及同條第二項施用第二級毒品罪。被告持有毒品海洛因及
    安非他命均係供自己施用，其持有毒品之低度行為為施用毒
    品之高度行為所吸收，均不另論罪。被告前後多次施用海洛
    因及安非他命之犯行，時間緊密，犯罪構成要件相同，顯均
    係基於概括犯意為之，皆為連續犯，應依刑法第五十六條之
    規定，各論以施用第一級毒品罪、施用第二級毒品罪一罪，
    並均加重其刑，事實三所載犯行，雖未據起訴，惟與起訴部
    分具有連續犯之裁判上一罪關係，為起訴效力所及，本院自
    應併予審理。又被告有如事實欄所載之犯罪科刑及執行完畢
    情形，有卷附本院被告全國前案紀錄表可按，其受有期徒刑
    執行完畢後，五年以內再犯有期徒刑以上之上開二罪罪，為
    累犯，應依刑法第四十七條規定遞加重其刑，被告所犯上開
    二罪，犯意各別，行為互異，應分論併罰。
三、原審就被告施用第一級毒品海洛因部分予以論罪科刑，固非
    無見，惟事實三所載犯行，與起訴部分具有連續犯之裁判上
    一罪關係，為起訴效力所及，原審未併予審究，尚有未洽；
    又前開扣案海洛因3包之外包裝部分既得與毒品分別鑑秤其
    重量，與毒品即無難以析離而無法個別宣告沒收之情事，且
    係被告所有，並供其施用毒品犯罪所用，原審未依刑法第三
    十八條第一項第二款規定宣告沒收，不無違誤。被告就此部
    分上訴意旨以其坦承犯行，悔意甚深，原審量刑過重云云，
    固無理由，原判決既有可議，自應撤銷改判。爰審酌被告曾
    因施用毒品案件，經觀察、勒戒、強制戒治而經不起訴處分
    ，仍不知悔改，竟仍繼續施用足以導致精神障礙及生命危險
    之成癮性毒品，顯見其缺乏拒用毒品之決心及悔改之意，兼
    以施用毒品危害施用者之神經中樞，使施用者產生幻聽及幻
    想之症狀，不僅對施用者之健康產生不良影響，同時因幻聽
    及幻想結果亦可能使施用者對周遭之人施暴，或因購毒解癮
    ，而無所不用其極，對公共秩序及其家人亦有危害之虞，及
    施用之期間、次數、犯罪後坦承犯行，態度良好等一切犯罪
    情狀，量處如主文第二項所示之刑。扣案之海洛因三包（淨
    重０．０八公克），係屬第一級毒品，不問屬於被告與否，
    依毒品危害防制條例第十八條第一項前段之規定諭知沒收銷
    燬之。又海洛因殘渣袋乙只，經初步檢驗留有海洛因，且與
    毒品難以析離而無法個別宣告沒收，應一併依毒品危害防制
    條例第十八條第一項前段之規定諭知沒收銷燬之。又前開扣
    案海洛因3包之外包裝只部分既得與毒品分別鑑秤其重量
    ，與毒品即無難以析離而無法個別宣告沒收之情事，且係被
    告所有，並供其施用毒品犯罪所用，應依刑法第三十八條第
    一項第二款規定宣告沒收，另扣案之注射針筒一支，係被告
    所有供施用第一級毒品所使用之物，業據被告於原審審理時
    供承在卷，併依法宣告沒收之。至於施用第二級毒品安非他
    命部分，原審認被告此部分罪證明確，適用毒品危害防制條
    例第10條第2項，刑法第11條前段、 第56條、第47條規定，
    併審酌上情，量處有期徒刑伍月，經核認事用法並無違誤，
　　量刑亦無不當，原審亦持上開理由提起上訴指摘原判決不當
  　，為無理由，此部分上訴應予駁回。本件撤銷改判部分與上
    訴駁回部分，併定其應執行刑。
四、被告經合法傳喚，無正當理由不到庭，爰不待其陳述逕行判
    決。
五、據上論斷，應依刑事訴訟法第369條第1項前段、第364條、
    第299條第1項前段、第368條、第371條，毒品危害防制條例
    第10條第1項、第18條第1項前段，刑法第11條前段、第56條
    、第47條、第51條第5款、第38條第1項第2款，判決如主文
    。
本案經檢察官呂丁旺到庭執行職務。
中　　華　　民　　國　　94　　年　　10　　月　　31　　日
　　　　　　　　　刑事第二十一庭審判長法　官  溫耀源
　　　　　　　　　　　　　　　　　　  法　官  周政達
　　　　　　　　　　　　　　　　　　  法　官  邱同印
以上正本證明與原本無異。
施用第一級毒品部分如不服本判決，應於收受送達後十日內向本
院提出上訴書狀，其未敘述上訴之理由者並得於提起上訴後十日
內向本院補提理由書（均須按他造當事人之人數附繕本）。
施用第二級毒品部分不得上訴。
          　　　　　　　　　　　　  　書記官  莊昭樹
中　　華　　民　　國　　94　　年　　10　　月　　31　　日
附錄：本案論罪科刑法條全文
毒品危害防制條例第10條第1項、第2項：
施用第一級毒品者，處 6月以上 5 年以下有期徒刑。
施用第二級毒品者，處 3年以下有期徒刑。
